臺灣高等法院臺南分院刑事裁定
111年度抗字第159號
抗  告  人  
即  受刑人  楊文明



上列抗告人因聲請撤銷緩刑案件，不服臺灣嘉義地方法院中華民
國111年1月28日裁定（110年度撤緩字第103號）提起抗告，本院
裁定如下：
    主  文
抗告駁回。
    理  由
一、本件抗告意旨略以：抗告人因輕信朋友遭騙取帳戶作為人頭
    帳戶之用，抗告人願為此負責清償被害人遭詐取之部分財物
    ，惟因於和解時高估自己，答應被害人所提出超出抗告人能
    力太多的鉅款；抗告人於本案已再三道歉相當後悔，希望可
    以不要撤銷緩刑，讓抗告人於能力內慢慢償還，抗告人身為
    被害人已負起應負責任，因第一期無法還款，以薪水3分之2
    償還，已經是全力還款，為此提起抗告，請求勿撤銷緩刑。
二、按緩刑宣告得斟酌情形，命犯罪行為人向被害人支付相當數
    額之財產或非財產上之損害賠償；受緩刑之宣告而違反第74
    條第 2項第1款至第8款所定負擔情節重大者，足認原宣告之
    緩刑難收其預期效果，而有執行刑罰之必要者，得撤銷其宣
    告；刑法第74條第2項第3款、第75條之 1第1項第4款分別定
    有明文。是緩刑宣告得否撤銷，除須符合刑法第75條之1第1
    項各款之要件外，並採裁量撤銷主義，賦予法院撤銷與否之
    權限，特於同條第 1項規定實質要件為「足認原宣告之緩刑
    難收其預期效果，而有執行刑罰之必要」，供作審認之標準
    。此所謂違反第74條第 2項第1款至第8款所定負擔「情節重
    大」，當從受判決人自始是否真心願意接受緩刑所附之條件
    ，或於緩刑期間中是否顯有履行負擔之可能而隱匿或處分其
    財產、故意不履行、無正當事由拒絕履行或顯有逃匿之虞等
    情事而言，考量受刑人未履行條件情形與被害人所受損害間
    ，依比例原則綜合衡酌原宣告之緩刑是否難收其預期之效果
    ，而確有執行刑罰之必要，資以決定該緩刑宣告是否應予撤
    銷，是雖非謂受刑人一不履行即當然應撤銷緩刑，惟倘受刑
    人係因與被害人達成和解，並經法院以和解內容為緩刑之條
    件，在被害人之立場，當以受刑人履行條件為最主要之目的
    ，且被害人若無法依該條件受清償，而受刑人仍得受緩刑之
    利益，顯不符合一般社會大眾之法律情感，得認係違反緩刑
    所定負擔情節重大。
三、經查：
　㈠受刑人因詐欺案件，經臺灣嘉義地方法院於民國110年9月23
    日以110年度金簡字第123號判決判處有期徒刑1年3月，緩刑
    2年，並於110年11月20日前應給付告訴人陳聖元新台幣（下
    同）15萬元，自110年12月15日起至111年11月15日止按月各
    給付告訴人1萬元，如有一期未按時履行，視為全部到期，
    該案於110年11月4日確定，有上開刑事判決、台灣高等法院
    被告前案紀錄表附卷可參。惟被告於該案判決確定後迄今，
    僅給付告訴人4萬元，業據被告於原審自陳在卷，並有本院
    公務電話紀錄附卷可稽，則受刑人有違反法院依刑法第74條
    第2項第3款所定緩刑負擔之情形，甚為明確。
　㈡受刑人於上開刑事案件審理中，於110年9月17日與告訴人達
    成調解，約定如上開緩刑附條件之調解內容，告訴人亦表示
    於收受全部款項後不再追究受刑人之刑事責任等情，有調解
    筆錄附卷可參，並經本院調閱臺灣嘉義地方法院110年度金
    訴字第211號案卷核閱無訛，堪認受刑人願分期賠償告訴人
    ，實為告訴人同意給予受刑人自新機會，及法院為上開緩刑
    宣告之重要依據。惟受刑人於調解成立後迄今本應支付18萬
    元予告訴人，卻僅支付4萬元予告訴人，均遠未及於其原訂
    於110年11月20日所應給付之15萬元及迄今本應支付之18萬
    元，其違反緩刑宣告所定負擔之情節實屬重大。參以受刑人
    於原審訊問時更自陳：我用盡各種方法都借不到錢，我當初
    認為我可以跟我父母借到錢，但沒有辦法借到，我和解前沒
    有先問過父母，當時在調解時，我跟對方說我每個月還1萬
    元是能力所限，但是對方不接受，調解委員說在27萬元的前
    提下，至少先還一半，而且當時我在一個想要趕快解決事情
    的心情下才答應等語，顯然受刑人於調解當時已知悉自身經
    濟能力並無法如期償還，卻為獲取緩刑寬典而以無法履行之
    條件達成調解，足見受刑人欠缺履行原先承諾並積極按月賠
    償告訴人所受損害之誠意、漠視緩刑制度所含給予受刑人自
    新機會之意義，與一時經濟狀況不佳而無法賠償之情形不能
    相提並論，若未撤銷其所受之緩刑宣告，無異鼓勵刑事被告
    以虛偽應付之心態，隨口承諾分期賠償，藉以換取緩刑寬典
    後，再無端拒絕履行，實將危及法律所欲維持之公平正義及
    誠信，更有違緩刑制度係為促使行為人切實改過遷善之本旨
    。綜觀上述各情，足認本件受刑人違反上開緩刑宣告所定之
    負擔，情節已屬重大，且堪認原宣告之緩刑顯難收警惕、矯
    治及教化之預期效果，非執行刑罰，無法促其真正記取教訓
    、改過遷善，因而確有執行刑罰之必要。
  ㈢至抗告意旨雖以前揭情詞置辯，惟倘若其卻有履行調解條件
    之誠意，於檢察官聲請撤銷緩刑迄今，理應再依約按月支付
    告訴人1萬元，惟受刑人除前所支付之4萬元外，自檢察官聲
    請撤銷緩刑至原審111年1月12日訊問後迄今，未再支付分文
    ，顯然其所稱願以每月薪資部分之1萬元支付予告訴人乙節
    亦未履行，顯然欠缺履行原先承諾並積極按月賠償告訴人所
    受損害之誠意。是抗告意旨所陳上情，即難採認。
四、綜上所述，原裁定以受刑人違反緩刑宣告所定負擔，情節重
    大，依刑法第75條之 1第1項第4款之規定裁定撤銷緩刑宣告
    ，核無違誤。抗告意旨仍執前詞指摘原裁定不當，並無理由
    ，應予駁回。
五、依刑事訴訟法第412條，裁定如主文。
中　　華　　民　　國　　111 　年　　3 　　月　　3 　　日
                  刑事第七庭    審判長法　官  吳勇輝
                                      法　官  黃國永
                                      法　官  吳錦佳
以上正本證明與原本無異。
不得再抗告。
　　　　　　　　　　　　　　　　　　　書記官　王杏月　　
中　　華　　民　　國　　111 　年　　3 　　月　　3 　　日